最高法院刑事判決　　　　　　　　　　　　　　　八十八年度台上字第二六○三號
　　上訴人　李純一
　　代理人　朱遠謀律師
　　被　告　丙○○
　　　　　　甲○○
　　　　　　乙○○
右上訴人因自訴被告等強盜等罪案件，不服台灣高等法院中華民國八十七年七月十四
日第二審更審判決（八十七年度上更(一)字第一八七號，自訴案號：台灣台北地方法院
八十四年度自更(一)字第五號），提起上訴，本院判決如左：
    主  文
上訴駁回。
    理  由
按刑事訴訟法第三百七十七條規定：上訴於第三審法院，非以判決違背法令為理由，
不得為之。是提起第三審上訴，應以原判決違背法令為理由，係屬法定要件。且必須
依據卷內資料為具體之指摘，並足據以辨認原判決已具備違背法令之形式，始屬相當
。本件原判決就上訴人李純一自訴於民國七十七年間，向被告丙○○承租台北市○○
○路六十二號五樓之一房屋使用，上訴人在屋內有約值新台幣（下同）五千萬元之傢
俱設備、字畫書籍。七十八年三月二十三日，丙○○於夜間引導被告乙○○、甲○○
與已死亡之陳和奎侵入上述屋內，同月二十五日與甲○○簽訂租賃該屋之契約書，由
陳和奎充保證人，持經台灣台北地方法院公證處作成公證書，並夥同乙○○等更換上
述房屋門鎖，毀越房間門扇、安全設備。同月二十六日，上訴人導引警員李元國前來
搬取屋內原有財物，詎乙○○拒不開門，並稱屋內財產係其所有，公然竊盜、強盜上
訴人置於屋內之五千萬元財產。又陳和奎利用上訴人拋棄作廢之議程，剪接成會議議
程，與其他被告共同在台灣台北地方法院七十九年度自字第一一三八號一案審理中，
咸謂此係會議紀錄，足以證明陳和奎係安康股份有限公司（下稱安康公司）籌備處負
責人之身分證件，屋內財產悉為陳和奎所有等情，因認被告等共同牽連涉犯刑法第二
百十條、第二百十六條、第二百二十條、第三百二十一條第一項第一、二、四款、第
三百二十八條、第三百三十條之罪嫌。經審理結果，認被告丙○○等人被訴強盜、竊
盜同一事實，曾經判決無罪確定，其等被訴行使偽造私文書部分，犯罪均屬不能證明
。因將第一審諭知被告等被訴強盜、竊盜部分無罪之判決撤銷，改判免訴，其餘行使
偽造私文書部分，則認第一審諭知無罪之判決，為無不合，予以維持，駁回上訴人在
第二審之上訴。均已依據卷內資料詳予說明。從形式上觀察，原判決並無違背法令情
形存在。次按原判決已就案件是否同一，應以被告與犯罪事實是否同一為準，不能因
所訴之罪名不同，即謂非同一案件。本件上訴人前所提一審法院七十九年度自字第一
一三八號案件，其自訴被告等犯妨害自由與侵占等罪之基本事實指被告丙○○將房屋
改租乙○○與甲○○等，致其七十八年三月二十六日不能入內取回財物，與本件指訴
之事實完全相同，而侵占、強盜、竊盜均須有不法所有之意圖，且皆係不法取得他人
所有之物，僅方法不同而已，且強取他人財物當然會妨害該他人對財物行使權利，尚
不能因上訴人前後所引罪名不同，即謂前後非同一案件，更不能因前案所引罪名係不
得上訴第三審法院之案件，後案所引罪名可以上訴第三審法院，執為審認前後是否同
一案件之標準。本件被告等人被訴強盜、竊盜部分之犯罪事實既經前案以犯罪不能證
明而判決無罪確定，即毋庸更為實體上審理。於判決理由論述甚詳。上訴意旨對於原
判決所持上開法律上見解，究有何違背法令情形，並未具體表明，漫指原判決理由不
備、理由矛盾及調查未盡，殊非適法之第三審上訴理由。次按證據之憑信力如何，事
實審法院依自由心證之原則，本有斟酌取捨之權，苟其取捨，不違背經驗法則或論理
法則，不得任意指為違法，而據為適法之第三審上訴理由。原判決綜合卷內資料，認
定被告等被訴行使偽造私文書部分，犯罪均屬不能證明，原判決理由已敘述甚詳。上
訴意旨就原審根據證據所為之認定，究竟違背如何之證據法則，並未依據卷內訴訟資
料為具體之指摘，徒憑己見，就原判決已說明事項或屬原審採證認事職權之適法行使
，任意指摘調查未盡，且仍為單純事實之爭執，難謂適法之第三審上訴理由，是上訴
意旨所指摘原判決違法情形，核與法律規定得為第三審上訴理由之違法情形，不相適
合，依前揭說明，其上訴違背法律上之程式，應予駁回。
據上論結，應依刑事訴訟法第三百九十五條前段，判決如主文。
中      華      民      國    八十八    年      五      月     二十     日
                              最高法院刑事第三庭
                                  審判長法官  陳  錫  奎
                                        法官  洪  清  江
                                        法官  吳  昆  仁
                                        法官  李  伯  道
                                        法官  高  金  枝
      右正本證明與原本無異
                                              書  記  官
中      華      民      國    八十八    年      五      月    二十七    日
